臺灣屏東地方法院民事裁定　　　 110年度消債職聲免字第29號
聲　請　人
即 債務 人　潘琇敏　






相　對　人
即 債權 人　國泰世華商業銀行股份有限公司

法定代理人　郭明鑑　
代　理　人　黃怡玲　
相　對　人
即 債權 人　花旗（台灣）商業銀行股份有限公司


法定代理人　莫兆鴻　


代　理　人　陳正欽　
相　對　人
即 債權 人　中國信託商業銀行股份有限公司


法定代理人　利明献　


相　對　人
即 債權 人　星展（台灣）商業銀行股份有限公司


法定代理人　林鑫川　


上列當事人聲請消費者債務清理事件，本院裁定如下：
    主  文
債務人潘琇敏應予免責。
    理  由
一、按法院為終止或終結清算程序之裁定確定後，除別有規定外
    ，應以裁定免除債務人之債務。消費者債務清理條例（下稱
    消債條例）第132 條定有明文。又法院裁定開始清算程序後
    ，債務人有薪資、執行業務所得或其他固定收入，扣除自己
    及依法應受其扶養者所必要生活費用之數額後仍有餘額，而
    普通債權人之分配總額低於債務人聲請清算前二年間，可處
    分所得扣除自己及依法應受其扶養者所必要生活費用之數額
    者，法院應為不免責之裁定。但債務人證明經普通債權人全
    體同意者，不在此限。另債務人有下列各款情形之一者，法
    院應為不免責之裁定。但債務人證明經普通債權人全體同意
    者，不在此限：一、於七年內曾依破產法或本條例規定受免
    責。二、故意隱匿、毀損應屬清算財團之財產，或為其他不
    利於債權人之處分，致債權人受有損害。三、捏造債務或承
    認不真實之債務。四、聲請清算前二年內，因消費奢侈商品
    或服務、賭博或其他投機行為，所負債務之總額逾聲請清算
    時無擔保及無優先權債務之半數，而生開始清算之原因。五
    、於清算聲請前一年內，已有清算之原因，而隱瞞其事實，
    使他人與之為交易致生損害。六、明知已有清算原因之事實
    ，非基於本人之義務，而以特別利於債權人中之一人或數人
    為目的，提供擔保或消滅債務。七、隱匿、毀棄、偽造或變
    造帳簿或其他會計文件之全部或一部，致其財產之狀況不真
    確。八、故意於財產及收入狀況說明書為不實之記載，或有
    其他故意違反本條例所定義務之行為，致債權人受有損害，
    或重大延滯程序，復為同條例第133 、134 條所明定。
二、經查：
㈠、聲請人前於民國108 年12月30日聲請清算，經本院以109 年
    度消債清字第9 號裁定自109 年7 月9 日中午12時起開始清
    算程序。復聲請人清算財團之財產分配完結，各相對人共受
    償新臺幣（下同）107,760 元後，本院於110 年4 月7 日以
    109 年度司執消債清字第27號裁定終結清算程序確定等情，
    業據調取上開卷宗核閱屬實。
㈡、關於聲請人於開始清算程序後迄今之收入部分，聲請人109
    年有所得311,819 元，經本院調取其之稅務電子閘門網路資
    料查詢表核閱無誤。又聲請人現任職於李進企業股份有限公
    司，每月薪資為25,000元，有薪資袋可稽。則聲請人自109
    年7 月算至110 年11月，其所得共為430,910 元（計算式：
    311,819 ×6/12＋25,000×11】＝430,910 ，小數點以下四
    捨五入，下同）。至聲請人之支出部分，則依消債條例第64
    條之2 第1 項規定，以109 至110 年衛生福利部公告每人每
    月最低生活費之1.2 倍即14,866元及15,946元為計算基準，
    則聲請人必要支出共為264,602 元（計算式：14,866×6 ＋
    15,946×11＝264,602 ）。又聲請人之母，現年84歲，其10
    6 至109 年均無所得，名下無財產等情，有戶籍謄本可稽，
    復經本院調取稅務電子閘門網路資料查詢表核閱無誤。本院
    審酌上情，堪認有受聲請人扶養之必要。而據聲請人提出之
    親屬系統表及戶籍謄本，上開扶養義務應由聲請人及其兄弟
    姐妹2 人共同負擔，又其母每月領有國民年金4,148 元，有
    領取年金存摺影本可稽，應予扣除。則依消債條例第64條之
    2 第2 項規定，以上開各年度每人每月最低生活費1.2 倍計
    算，聲請人109 年7 月至110 年11月應負擔之扶養費為64,6
    95元（計算式：【14,866－4,148 】÷3 ×6 ＋【15,946－
    4,148 】÷3 ×11＝64,695）。基上，聲請人之固定收入扣
    除前開必要支出及扶養費後，尚有餘額101,613 元（計算式
    ：430,910 －264,602 －64,695＝101,613 ），則本院自應
    審酌普通債權人之分配總額是否低於債務人聲請清算前二年
    間，可處分所得扣除自己及依法應受其扶養者所必要生活費
    用之數額。
㈢、關於聲請人聲請清算前二年即106 年12月至108 年11月間之
    可處分所得部分，聲請人106 年12月至108 年4 月於早餐店
    工作，每月薪資15,000元；108 年9 、10月任職於武大土包
    工業，每月薪資24,555元，業據聲請人陳明在卷，另聲請人
    106 至108 年所得分別為73,084元、73,858元、265,792 元
    ，有前引稅務電子閘門網路資料查詢表可佐，堪信屬實。則
    聲請人聲請清算前二年可處分所得應為627,701 元（計算式
    ：15,000×17＋24,555×2 ＋73,084×1/12＋73,858＋265,
    792 ×11/12 ＝627,701 ）。至於支出部分，則依消債條例
    第64條之2 第1 項規定，以106 至108 年衛生福利部公告每
    人每月最低生活費之1.2 倍即13,738元、14,866元及14,866
    元之數額為計算基準，則聲請人聲請清算前二年之必要支出
    共為355,656 元（計算式：13,738＋14,866×【12＋11】＝
    355,656 ）。又聲請人之母有受聲請人扶養之必要，業如前
    述；另聲請人之弟，因中風無工作收入，其106 至108 年均
    無所得，名下無財產，有身心障礙證明及診斷證明書可考，
    認有受聲請人扶養之必要，並參酌民法第1115條第1 項規定
    及聲請人提出之親屬系統表，其弟扶養義務人為聲請人及其
    兄弟姐妹2 人，且其母每月領有國民年金4,004 元、其弟每
    月領有殘障津貼3,628 元，有領取年金、津貼存摺影本可稽
    ，亦應扣除。爰依前引扶養費負擔方式，並按債條例第64條
    之2 第2 項規定，以上開各年度每人每月最低生活費1.2 倍
    計算。是以聲請人聲請清算前二年應支出之扶養費共為176,
    048 元（計算式：【13,738－4,004 】÷3 ＋【14,866－4,
    004 】÷3 ×【12＋11】＋【13,738－3,628 】÷3 ＋【14
    ,866－3,628 】÷3 ×【12＋11】＝176,048 ）。則聲請人
    聲請清算前二年可處分所得扣除個人必要支出及扶養費用後
    ，尚餘95,997元（計算式：627,701 －355,656 －176,048
    ＝95,997），低於普通債權人於清算程序之分配總額107,76
    0 元，核與消債條例第133 條規定之要件不符，自無消債條
    例第133 條所定應不予免責之情形存在，而無消債條例第13
    3 條應不予免責規定之適用餘地。
㈣、末者，相對人固主張聲請人之消費明細多為奢侈消費，應有
    消債條例第134 條第4 款規定之不免責事由，惟據修正前之
    該規定可知，因債務人之浪費行為屬不免責之事由，故債務
    人多因此款事由而不獲免責，為免對債務人過苛，100 年修
    法後之該規定業將消費奢侈商品或服務、賭博或其他投機行
    為所生債務限縮於聲請清算前2 年。而聲請人聲請清算前2
    年即106 年12月至108 年11月間，已無新增之交易記錄，經
    審閱相對人之陳報狀甚明，自無該規定之適用。此外，復查
    無聲請人有消債條例第134 條所定其他各款應不免責事由，
    揆諸前揭說明，聲請人既經終止或終結清算程序之裁定確定
    後，依消債條例第132 條規定，應裁定免除其債務。
三、綜上所述，本件聲請人並無消債條例第133 條之適用，且查
    無消債條例第134 條各款所定應不免責之情事，依上說明，
    自應依首開規定裁定本件聲請人免責，爰裁定如主文。
中    華    民    國  110     年    12    月    6     日
                  民事庭  法  官  曾吉雄
上為正本係照原本作成。
如不服本裁定，應於裁定送達後10日內，以書狀向本院提出抗告
，並繳納抗告費新臺幣1千元。
中    華    民    國  110     年    12    月    6     日
                          書記官  潘豐益